臺灣高雄地方法院刑事判決　　　　　　　　　　　　　九十一年度交易字第八九號
　　公　訴　人　臺灣高雄地方法院檢察署檢察官
　　被　　　告　戊○○
　　　　　　　　乙○○
右列被告因過失致死案件，經檢察官提起公訴（九十年度偵字第一四四一二號），本
院判決如左：
    主  文
戊○○因過失致人於死，處有期徒刑玖月。
乙○○因過失致人於死，處有期徒刑柒月；緩刑年。
    事  實
一、戊○○領有自用小客車駕駛執照，於民國九十年六月二十一日上午十一時十五分
    許，駕駛車牌號碼ＹＨ─八六六號自用小客車，沿高雄市鼓山區○○○路北往
    南行駛，途經該路段與美術館路口時，本應注意汽車行駛時，駕駛人應注意車前
    狀況，並隨時採取必要之安全措施，且轉彎車應讓直行車先行，而依當時之天候
    、柏油路面乾燥無缺陷，無障礙物，視距良好，依其智識能力並無不能注意之情
    事，竟於直行號誌綠燈時，疏未注意，貿然以二、三十公里之速度，未達交岔路
    口中心處即開始右轉，適有考領駕駛執照、同向直行由乙○○所騎乘許藍文所有
    車牌號碼ＮＯＥ─六六號重型機車、後附載友人許藍雀（均有佩戴安全帽），
    亦疏未注意車前狀況，以時速五、六十公里超速行駛至前揭路口，見狀閃避不及
    ，而在慢車道停止線後十四點五公尺人行穿越道處，機車車頭撞及自小客車右前
    方，乙○○受有輕傷（過失傷害未據告訴），許藍雀因此倒地，受有頭部外傷併
    右側硬腦膜下出血、左側第六肋骨骨折、左側脛骨骨折之傷害，送醫後延至九十
    年六月二十七日上午六時二十五分不治死亡。戊○○、乙○○於肇事後，於犯罪
    未發覺前，向據報前往處理之警員主動承認肇事自首而願接受裁判。
二、案經高雄市政府警察局鼓山分局報請臺灣高雄地方法院檢察署檢察官偵查起訴。
    理  由
一、訊據被告乙○○坦承在右開時、地騎乘機車後附載被害人許藍雀以時速五、六十
    公里以上之速度，未注意車前狀況，撞及被告戊○○所駕駛之右轉方向車輛，被
    害人許藍雀因此倒地受傷不治死亡，就本件車禍之發生有過失等情，訊據被告戊
    ○○矢口否認犯行，辯稱：紅燈右轉起步，是乙○○騎車撞及右前門，`被害人
    許藍雀沒戴安全帽，自己沒有過失云云，惟查：
  (一)按駕駛人應注意車前狀況，並隨時採取必要之安全措施；轉彎車應讓直行車先行
    道路交通安全規則第九十四條第三項、第一百零二條第一項第六款分別定有明文
    。本件被告戊○○、乙○○均考領有適當之駕照，對於上開規定仍應知之甚詳，
    應注意上述規定並確實遵守之。又依當時客觀情形天候晴、日間有自然光線、直
    路、柏油路面乾燥、無缺陷、無障礙物、視距良好等情，此有道路交通事故調查
    報告表一份及現場照片六幀附卷可證，依被告二人智識能力並無不能注意之情事
    ，應注意車前狀況，並隨時採取必要之安全措施，及被告戊○○應注意轉彎車應
    讓直行車先行為是。
  (二)本件肇事地點在高雄市鼓山區○○○路美術館路口慢車道人行穿越道上，距離慢
    車道停止線後十四點五公尺，該路段為市區道路○○路、速限五十公里，肇事後
    被告戊○○駕駛之自小客車停放美術館路東向西快車道上，車頭朝西，被告乙○
    ○騎乘之機車倒在自用小客車右前方，被告戊○○自小客車右前保險桿、右前車
    門受損，告訴人機車左側受損，刮地痕十五點七公尺等情，業據證人即警員丙○
    ○於本院審理中到庭結證明確（本院九十一年六月六日審判筆錄）。被告戊○○
    雖辯稱：紅燈右轉起步等語，然事發當時中華一路號誌係直行綠燈等情，業據被
    告乙○○供證明確，且經證人即目擊事發經過、送傷者就醫之證人余傳榮於偵查
    終結證綦詳（偵卷第四三頁），證人即同行友人甲○○於警偵訊及本院審理時結
    證（偵卷第十三頁、相驗卷、本院九十一年五月十三日審理筆錄）、證人即死者
    胞兄丁○○於警訊及本院審理時證述（相驗卷、本院九十一年五月十三日審理筆
    錄），復有證人即目擊事發經過之呂英宗於警訊時證述無誤（偵卷第三三頁），
    證人即被告戊○○之女蔡玉桂固於本院審理時證稱：我父親在十字路口有停下來
    ，右轉時機車就突然衝過來，嚇了我一跳等語（本院九十一年六月六日審判筆錄
    ），惟以之證人余傳榮、呂英宗與被告二人均無怨隙、亦非舊識，且證人余傳宗
    尚經於偵查中具結，該二名證人之證述當屬可信，堪認當時係該方向號誌係綠燈
    無訛。又被告戊○○另辯稱：被害人許藍雀未配戴安全帽等語，然被害人當時有
    配戴安全帽，已據被告乙○○供陳明確，且經證人甲○○、呂英宗證述甚詳，復
    觀之前開照片，有二頂安全帽遺落現場，足認被告戊○○前述所辯，不足採信。
    此外，復有交通事故調查報告表、履勘現場筆錄、車禍登記簿、行照、高雄市政
    府警察局勤務指揮中心受理各類案件紀錄表、高雄市政府警察局鼓山分局受理各
    類案件紀錄表各一紙、現場照片六幀、案發路口照片八幀、被告戊○○所提照片
    四幀在卷可證。本院綜合觀察被告二人之行車方向、路線、路況及被告二人車損
    情形，足證被告戊○○於綠燈右轉時，疏未注意車前狀況，隨時採取必要安全措
    施，亦未讓直行車先行，被告乙○○超速行駛，復疏未注意車前狀況，致機車右
    前車頭撞及自用小客車右側車身，致被害人送醫不治死亡等情，至堪認定。被告
    二人就本件交通事故之發生，均顯有過失，甚為明確。
  (三)被害人因本件交通事故受有頭部外傷併右側硬腦膜下出血、左側第六肋骨骨折、
    左側脛骨骨折等傷害，經送醫急救後，延至九十年六月二十七日上午六時二十五
    許因顱內出血不治死亡之事實，業經臺灣高雄地方法院檢察署檢察官督同檢驗員
    相驗屬實，有臺灣高雄地方法院檢察署相驗筆錄、相驗屍體證明書、驗斷書、診
    斷證明書各一份在卷可憑。而被告二人駕車、騎車過失之行為，與被害人之死亡
    結果間，具有相當因果關係。綜上所述，本件事證明確，被告二人過失致死犯行
    ，洵堪認定。
二、核被告戊○○、乙○○所為，均係犯刑法第二百七十六條第一項過失致死罪。
    又被告二人於肇事後於警察機關僅知悉犯罪事實，但不知犯罪人時，主動向前往
    現場處理之警員廖樹宮坦承為肇事者等情，業經據報前往車禍現場處理之警員丙
    ○○即證人到庭證述在卷（本院九十一年六月六日審判筆錄），則被告二人對於
    有權偵查犯罪之機關知悉犯罪事實，但未發覺犯罪人之前自首而願接受裁判，均
    應依刑法第六十二條之規定減輕其刑。爰審酌被告戊○○並無前科，雖就本件車
    禍僅有部分過失責任，部分責任應由騎車附載被害人之被告乙○○負擔（被害人
    方面應分擔過失責任與被告乙○○相同），且旋於九十年七月十八日與被害人家
    屬達成和解，有高雄市鼓山區調解委員會調解書一紙在卷可稽，惟於犯後否認犯
    行，拒絕賠償被害人家屬，態度不佳，而被告乙○○犯後坦承犯行，顯有悔意，
    且已與被害人家屬達成民事和解，此有和解書一份附卷可參），犯後態度良好等
    一切情狀，爰量處如主文所示之刑。又被告乙○○前未曾受有期徒刑以上刑之宣
    告，此有臺灣高等法院被告全國前案紀錄表、本院被告院內索引卡紀錄表及臺灣
    高雄地方法院檢察署刑案資料查註紀錄表各一份附卷可查，顯見其素行良好，因
    過失致犯刑章，惟獲被害人家屬諒解，始終不表追究，經此偵查及審判程序，當
    知所警惕，應不會再犯，本院認所宣告之刑，以暫不執行為適當，並諭知緩刑三
    年，以啟自新。被告戊○○於犯後未向被害人家屬道歉、給付合理賠償，且始終
    否認犯行，態度不佳，本院認不宜予以宣告緩刑。
據上論斷：應依刑事訴訟法第二百九十九條第一項前段、刑法第二百七十六條第一項
、第七十四條第一款、第六十二條前段，罰金罰鍰提高標準條例第一條前段，判決如
主文。
中        華        民        國    九十一    年    六    月    二十    日
                                      臺灣高雄地方法院交通法庭
                                          法  官    郭貞秀
右正本證明與原本無異。
如不服本判決，應於判決送達後十日內，向本院提出上訴狀。
                                          書記官    黃意雯
中    華    民    國      九十一      年      六      月     二十一     日
附錄論罪科刑法條：
中華民國刑法第二百七十六條
 (過失致死罪)
因過失致人於死者，處二年以下有期徒刑、拘役或二千元以下罰金。
從事業務之人，因業務上之過失犯前項之罪者，處五年以下有期徒刑或拘
役，得併科三千元以下罰金。
